【裁判字號】    98,上易,544
【裁判日期】    981118
【裁判案由】    詐欺
【裁判全文】
臺灣高等法院高雄分院刑事判決         98年度上易字第544號
上  訴  人  臺灣高雄地方法院檢察署檢察官
被      告  乙○○
被      告  丙○○○
共      同
選任辯護人  黃正男律師
上列上訴人因被告詐欺案件，不服臺灣高雄地方法院97年度易字
第1263號中華民國98年6 月4 日第一審判決（起訴案號：臺灣高
雄地方法院檢察署97年度偵續一字第27號），提起上訴，本院判
決如下：
    主  文
上訴駁回。
    理  由
一、公訴意旨略以：被告丙○○○係址設高雄市○○○路370 至
    374 號「雅筑傢飾」高雄店副總經理，被告乙○○則為該店
    銷貨員。緣告訴人甲○○○於民國94年3 月6 日至雅筑高雄
    店購買傢俱，被告2 人竟共同基於為自己不法所有之犯意聯
    絡，明知於該店5 樓販賣之皮製沙發1 組（1+1+2+4 組合，
    起訴書誤為1+2+3 ，簡稱系爭皮製沙發組）為大陸OEM 製造
    之商品，竟謊稱：該組沙發係義大利OEM 原裝進口，保證使
    用5 年不會損壞云云，致告訴人陷於錯誤，以新台幣24萬
    600 元之代價購買上開沙發1 組。嗣沙發使用未逾半年，沙
    發呈脫皮褪色、產生縐紋變黑等現象，告訴人始知受騙上當
    ，因認被告2 人涉有詐欺取財之罪嫌云云。
二、按犯罪事實應依證據認定之，無證據不得推定其犯罪事實，
    又不能證明被告犯罪，應諭知無罪之判決；刑事訴訟法第15
    4 條第2 項及第301 條第1 項分別定有明文。按刑法第339
    條第1 項之詐欺罪，係以意圖為自己或第三人不法之所有，
    以詐術使人陷於錯誤，將本人或第三人之物交付為構成要件
    ，如未使用詐術使人陷於錯誤，自不得以詐欺罪相繩。所謂
    以詐術使人交付，必係被詐欺人因其詐術而陷於錯誤，始為
    相當，若其所用方法，不能認為詐術，亦不致使人陷於錯誤
    ，即不構成本罪（最高法院46年度臺上字第260 號判例參照
    ）。又按刑法第339 條第1 項之詐欺取財罪，係以行為人有
    不法所有之意圖及施用詐術使人陷於錯誤而交付財物為構成
    要件，是以行為人有無不法所有之意圖及是否施用詐術使人
    陷於錯誤而交付財物，始為詐欺取財罪「於案情有重要關係
    之事項」（最高法院81年度台上字第6598號判決參照）。
三、訊據被告丙○○○、乙○○對於在上開時地以24萬600 元出
    售大陸OEM 1+1+2+ 4組合之系爭皮製沙發組予告訴人甲○○○一事固不諱言，惟堅決否認有何詐欺取財之犯行，均辯稱
    : 伊等當時有告知告訴人沙發係大陸OEM 之產品，並未向告
    訴人謊稱上開沙發係義大利原裝進口等語。本件公訴意旨認
    被告涉有上開詐欺取財之罪嫌，無非以證人即告訴人甲○○○、證人江水通、江淑娟、江鄭秀利於偵查中之證述為其論
    據。惟查:
（一）證人即告訴人甲○○○固於96年1 月4 日偵訊證述：伊於
      94年3 月6 日到高雄市○○○路370 號向雅筑公司買沙發
      一組，被告乙○○說沙發是義大利OEM 進口的，坐五年沒
      問題不會壞，伊沙發買24萬600 元，但半年後沙發就脫皮
      產生皺紋變黑褪色云云（偵一卷第19頁），惟於96年9 月
      18日偵訊則供稱: 她們當初只說沙發是義大利設計的，我
      也知道東西不是義大利製作的，但是我不知道是大陸製作
      的等語（偵二卷10頁），復於原審法院審理時證稱: （既
      然你知道OEM 是由代工製造，你有無問被告2 人是何國家
      製造？）我沒有問，何國家製造不是重點，我只要知道是
      義大利廠商設計的等語（原審二卷53頁反面），足見告訴
      人甲○○○向被告2 人所任職之「雅筑傢飾」所購買之系
      爭皮製沙發組時，被告2 人是否有向告訴人表示系爭皮製
      沙發組是否屬義大利製品，其先後不一，已有瑕疵。另證
      人江淑娟、江水通、江鄭秀利雖均於偵訊證稱：伊等於94
      年3 月6 日到陪甲○○○一起去雅筑家飾店買家具，當天
      買一座義大利座鐘及義大利進口沙發，由乙○○帶伊等看
      現場樣品，之後是由丙○○○出面談價錢，乙○○、丙○○○說沙發是義大利OEM 進口等語（偵一卷第51頁、第55
      頁、第56頁），惟OEM （Original Equipment Manufactu
      rer ）一般稱貼牌生產，係指原廠設計後委託其他第三地
      之製造商製造之義，是既稱OEM 係指義大利原廠設計後委
      託第三地之廠商製造，告訴人於購置系爭皮製沙發組既未
      問明被告2 人是由何國製造，自難認被告2 人有何施用詐
      術，故依前揭判例說明，核被告2 人所為尚與詐欺罪之成
      要件不符，自難據以該罪相繩。
（二）又一般市面上1+1+2+4 組合之沙發行情，如係進口原廠全
      牛皮售價約80萬元，OEM 產品則如全牛皮售價約40萬元，
      半牛皮售價約26萬元，業經高雄市家具商業同業公會以高
      市家具山字第106 號函敘甚明，有該函1 份在卷可查（原
      審一卷33頁），則被告2 人所出售予告訴人之沙發售價僅
      相當於上開1+1+2+ 4組合之沙發OEM 半牛皮之價格，尚與
      相同組合之進口原廠沙發之價格有相當大差距。又被告2
      人既均任職「雅筑傢飾」公司之職員，並非該公司之負責
      人，對告訴人向「雅筑傢飾」公司購買系爭皮製沙發組，
      應無施詐以取得不法財物之必要，故縱令告訴人所述: 其
      購買系爭皮製沙發組後半年後即發現已有脫皮生皺紋及變
      黑褪色等語屬實，惟既無證明足證被告2 人曾向告訴人施
      用詐術，故被告2 人所為尚與詐欺罪之成要件不符。況被
      告事後已與告訴人達成和解等情，亦據告訴人代理人到庭
      供述在卷（本院卷151 頁），此亦足徵被告2 人並無不法
      所有之意圖。另告訴人雖又指述: 被告2 人曾於販售時向
      渠表示系爭皮製沙發組可坐5 年而不會壞等語，縱令告訴
      人上開所述之情節屬實，然此亦屬「雅筑傢飾」是否應負
      民事商品保證責任之範疇，亦與被告2 人之刑事詐欺罪無
      涉。此外，本件復查無其他之積極之證據，足以證明被告
      2 人有何其他之詐欺犯行；被告2 人上開之犯罪既均屬不
      能證明，自應均為無罪之諭知。
四、原審因而以不能證明被告2 人犯詐欺罪，而為被告2 人均為
    無罪之諭知，核無違誤；檢察官循告訴人甲○○○具狀請求
    上訴意旨，猶執前詞，指摘原判決不當，為無理由，應予駁
    回。
據上論斷，應依刑事訴訟法第368 條，判決如主文。
本案經檢察官陳建年到庭執行職務。
中    華    民    國    98    年    11    月    18    日
                  刑事第八庭    審判長法  官   洪兆隆
                                      法  官   郭玫利
                                      法  官   李政庭
以上正本證明與原本無異。
不得上訴。
中    華    民    國    98    年    11    月    18    日
                                      書記官   吳福連


司法院資訊處製作；財團法人民間司法改革基金會備份。
